【裁判字號】    99,抗,110
【裁判日期】    990930
【裁判案由】    聲明異議
【裁判全文】
臺灣高等法院臺南分院民事裁定  99年度抗字第110號
抗  告  人  蔡清章
上抗告人因與相對人甲○○間拍賣抵押物執行事件，就司法事務
官所為終局處分提出異議，對於中華民國九十九年七月六日臺灣
臺南地方法院所為裁定（九十九年度執事聲字第九五號），提起
抗告，本院裁定如下：
      主      文
抗告駁回。
抗告程序費用新台幣壹仟元由抗告人負擔。
      理      由
一、抗告意旨略以：本件抵押權設定登記時，伊之被繼承人蔡明
    泉已因二次腦中風，而無識別能力，其所有不動產竟遭人辦
    理抵押權設定登記，其間顯有不法情事，相關當事人應負詐
    欺、背信等刑事責任，及侵權行為、不當得利之民事責任；
    本件抵押權設定登記即有無效原因而不生效力。此外，民法
    繼承篇經修正後，繼承人對於被繼承人之債務，僅負有限清
    償責任；況被繼承人蔡明泉所擔保之債權已消滅，本件抵押
    權亦應隨同消滅；爰提起本件抗告等語。
二、按強制執行事件之當事人，依執行名義之記載定之；應為如
    何之執行，則依執行名義之內容定之，最高法院著有六十三
    年台抗字第三七六號判例可資參照。至於執行法院專司民事
    強制執行事務，對於私權之爭執，並無審認權限；故在強制
    執行程序中，如涉及私權之爭執，而其權益關係未盡明確時
    ，應由當事人另依民事訴訟程序謀求救濟，要非強制執行法
    第十二條第一項聲明異議所能解決（最高法院七十九年度台
    抗字第三一○號裁判意旨參照）。
三、查，本件相對人係執台南地院九十六年度拍字第一六五０號
    拍賣抵押物確定民事裁定為執行名義，並提出民事裁定及裁
    定確定證明書正本為證明，聲請執行法院就執行債務人蔡清
    章、蔡清心、蔡碧珠等人，因被繼承人蔡明泉死亡而繼承取
    得之不動產（尚未辦理繼承登記）為強制執行；經台南地院
    以九十九年度司執字第三二六七七號執行事件受理後，審核
    抗告人本人即係拍賣抵押物民事裁定之當事人之一，本件民
    事裁定並已確定，相對人所憑執行名義並無疑義；且抗告人
    及其他執行債務人就執行標的不動產雖尚未辦理繼承登記，
    仍非不得執行，因而囑託地政機關逕行辦理查封登記及後續
    之強制執行程序等情，業據本院調取內附上揭拍賣抵押物民
    事裁定、確定證明書、執行筆錄等在內之上揭執行案卷核閱
    無誤。基上，執行法院依相對人聲請，就抗告人及其他執行
    債務人因被繼承人死亡而繼承取得之不動產，進行本件強制
    執行程序時，雖未依強制執行法第十一條第三項規定，以債
    務人費用，通知登記機關將執行標的不動產登記為執行債務
    人所有後再為執行，惟於執行程序上仍無不合。次查，抗告
    人雖抗辯：本件抵押權設定登記時，被繼承人蔡明泉已因二
    次腦中風，而無識別能力，其所有不動產竟遭人辦理抵押權
    設定登記，其間顯有不法情事，相關當事人應負詐欺、背信
    等刑事責任，及侵權行為、不當得利之民事責任；本件抵押
    權設定登記即有無效原因而不生效力。此外，伊僅就被繼承
    人蔡明泉之債務，負有限清償責任云云；惟其指摘事項，涉
    及私權之爭執，依上開說明，並非專司民事強制執行事務之
    執行法院，所得審認事項。苟當事人間存有爭議，應另依民
    事訴訟程序謀求救濟，要非強制執行法第十二條第一項聲明
    異議所能解決；抗告人援引上揭抗辯，已難認為有理由。再
    者，抗告人於本件拍賣抵押物裁定之執行名義成立前、後，
    如有債權不成立或消滅或妨礙債權人請求之事由，非不得於
    強制執行程序終結前，依強制執行法第十四條規定提起債務
    人異議之訴；若就執行標的物有足以排除強制執行之權利者
    ，則得依同法第十五條規定提起第三人異議之訴；乃竟未此
    之為，而以上揭指摘事由逕向執行法院聲明異議，亦難認為
    有理由。
四、綜上所述，執行法院本於相對人之強制執行聲請，對於抗告
    人所為強制執行程序，於法並無不合；抗告人所執上揭抗辯
    事由，均非執行法院所得審認，乃竟以上揭事由逕向執行法
    院聲明異議，洵屬無據；執行法院司法事務官因而駁回其異
    議之聲明，於法並無不合。抗告人就司法事務官所為上揭裁
    定之終局處分提出異議，並無理由，原法院據以裁定駁回其
    異議，其認事用法亦無不合；抗告意旨仍執前詞，指摘原裁
    定不當，求予廢棄，非有理由，應予駁回。
五、據上論結，本件抗告為無理由，依強制執行法第三十條之一
    、民事訴訟法第四百九十五條之一第一項、第四百四十九條
    第一項、第九十五條、第七十八條，裁定如主文。
中    華    民    國    99    年    9     月    30    日
                  民事第二庭  審判長法  官  陳  光  秀
                                    法  官  曾  平  杉
                                    法  官  李  文  賢
上為正本係照原本作成。
本裁定不得再抗告(本案標的未逾150萬元)。
中    華    民    國    99    年    10    月    1     日
                                    書記官  劉  清  洪

司法院資訊處製作；財團法人民間司法改革基金會備份。
